【裁判字號】    98,訴,647
【裁判日期】    980831
【裁判案由】    違反毒品危害防制條例
【裁判全文】
臺灣嘉義地方法院刑事判決               98年度訴字第647號
公  訴  人  臺灣嘉義地方法院檢察署
被      告  甲○○
                      26號
上列被告因違反毒品危害防制條例案件，經檢察官提起公訴（98
年度毒偵字第975、1008號），被告於本院行準備程序時就被訴
事實為有罪之陳述，經本院合議庭裁定由受命法官改依簡式審判
程序審理，判決如下：
    主  文
甲○○施用第一級毒品，累犯，處有期徒刑玖月。又施用第二級
毒品，累犯，處有期徒刑肆月。應執行有期徒刑拾壹月。
    犯 罪 事 實
一、甲○○前因施用毒品案件，經本院以89年度毒聲字第355號
    裁定送觀察、勒戒；又因施用毒品案件，經本院以90年度毒
    聲字第383號裁定送觀察、勒戒，後因有繼續施用之傾向，
    由本院以90年度毒聲字第429號裁定送往戒治處所施以強制
    戒治，其施用第一、二級毒品之犯行並經本院分別判處有期
    徒刑9月及6月，並定應執行有期徒刑1年2月。
二、又甲○○前因違反麻醉藥品管理條例、違反藥事法、懲治盜
    匪條例、違反槍砲彈藥刀械管制條例等案件，經本院先後判
    處有期徒刑5月、有期徒刑6月、有期徒刑8年6月及有期徒刑
    10月，上開各罪經定其應執行刑為有期徒刑8年9月確定（下
    稱前案），於民國86年4月2日縮短刑期假釋出監，然於假釋
    期間內甲○○因前揭違反毒品危害防制條例案件及另犯偽造
    文書之案件，經本院先後判處有期徒刑9月、有期徒刑6月、
    有期徒刑1年及有期徒刑1年，嗣經定其應執行刑為有期徒刑
    3年1月確定（下稱後案），而後案再經裁定減刑為應執行有
    期徒刑1年6月又15日，且前案假釋亦遭撤銷，前後二案接續
    執行，迄97年1月26日縮刑期滿執行完畢。詎仍不知悔改，
    基於施用第一級毒品海洛因之犯意，於98年2月26日上午9時
    許，在嘉義縣水上鄉柳新村柳子林1559之26號之住處，以針
    筒注射之方式，施用海洛因1次。復基於施用第一級毒品海
    洛因、第二級毒品甲基安非他命之犯意，於98年6月3日上午
    ，在其前揭住處附近之產業道路旁，以針筒注射之方式，施
    用海洛因1次後，另以將甲基安非他命放入玻璃球內燃燒吸
    食煙霧之方式，施用甲基安非他命1次。後經警分別於98年2
    月26日及98年6月3日分別採尿送驗，結果呈嗎啡及甲基安非
    他命陽性反應，始查悉上情。
三、案經嘉義縣警察局水上分局及嘉義市政府警察局第一分局分
    別報請臺灣嘉義地方法院檢察署檢察官偵查起訴。
    理  由
一、本件係經被告甲○○於準備程序當庭表示認罪，而經本院裁
    定以簡式審判程序加以審理，則依據刑事訴訟法第273條之2
    、同法第159條第2項之規定，不適用傳聞法則有關限制證據
    能力之相關規定，合先敘明。
二、上開犯罪事實，業據被告於本院審理時坦承不諱，且其上開
    所排放之尿液，經以氣相層析質譜法（ＧＣ／ＭＳ）確認鑑
    定，檢驗結果確呈海洛因代謝物嗎啡（按施用海洛因後，經
    人體之水解代謝作用，會呈嗎啡陽性反應）陽性反應、及甲
    基安非他命陽性反應，有98年3月17日，及同年6月17日臺灣
    檢驗科技股份有限公司濫用藥物尿液檢驗報告各1份、及採
    尿時間分別為98年2月26日下午5時25分、98年6月3日上午10
    時代號與真實姓名對照表各1紙在卷可佐，足認被告上開自
    白與事實相符。
三、按施用第一、二級毒品為犯罪行為，毒品危害防制條例第10
    條定有處罰明文。故施用第一、二級毒品者，依前揭規定本
    應科以刑罰，惟基於刑事政策，對合於一定條件之施用者，
    則依同條例第20條、第23條之規定，施以觀察、勒戒或強制
    戒治之保安處分。又毒品危害防制條例於92年7月9日修正公
    布，自93年1月9日施行，刪除二犯及三犯之規定，一改修法
    前繁雜之處遇程序，並認施用毒品者係屬病患性犯人，以觀
    察、勒戒戒除其身癮，並以強制戒治去除其心癮。其中第20
    條、第23條將施用毒品之刑事處遇程序，區分為「初犯」及
    「五年內再犯」、「五年後再犯」。依其立法理由之說明：
    「初犯」，經觀察、勒戒或強制戒治後，應為不起訴處分或
    不付審理之裁定；經觀察、勒戒或強制戒治執行完畢釋放後
    ，「五年內再犯」者，因其再犯率甚高，原實施之觀察、勒
    戒及強制戒治既已無法收其實效，爰依法追訴或裁定交付審
    理。至觀察、勒戒或強制戒治執行完畢釋放後，「五年後再
    犯」者，前所實施之觀察、勒戒或強制戒治已足以遮斷其施
    用毒品之毒癮，為期自新及協助其斷除毒癮，仍適用「初犯
    」規定，先經觀察、勒戒或強制戒治之程序。從而依該次修
    正後之規定，僅限於「初犯」及「五年後再犯」2種情形，
    始應先經觀察、勒戒或強制戒治之程序。倘被告於五年內已
    再犯，經依法追訴處罰，縱其第3次（或第3次以上）再度施
    用毒品之時間，在初犯經觀察、勒戒或強制戒治執行完畢釋
    放5年以後，已不合於「五年後再犯」之規定，且因已於「
    五年內再犯」，顯見其再犯率甚高，原實施觀察、勒戒或強
    制戒治，已無法收其實效，即應依該條例第10條處罰（最高
    法院97年度第5次刑事庭會議參照）。查被告前因施用毒品
    案件，經本院以89年度毒聲字第355號裁定送觀察、勒戒；
    又因施用毒品案件，經本院以90年度毒聲字第383號裁定送
    觀察、勒戒，後因有繼續施用之傾向，由本院以90年度毒聲
    字第429號裁定送往戒治處所施以強制戒治，其施用第一、
    二級毒品之犯行並經本院分別判處有期徒刑9月及6月，並定
    應執行有期徒刑1年2月確定，有臺灣高等法院被告前案紀錄
    表1份附卷可憑，是被告於初犯經觀察、勒戒執行完畢釋放
    後，於5年內已再犯，並經依法追訴處罰，雖其本件再度施
    用毒品之時間，在初犯經觀察、勒戒執行完畢釋放5年以後
    ，已不合於「5年後再犯」之規定，依上開決定，應依法追
    訴處罰甚明。本件事證明確，被告施用第一、二級毒品之犯
    行均堪予認定，應依法論科。
四、核被告所為，係犯毒品危害防制條例第10條第1項之施用第
    一級毒品罪，及同條例第10條第2項之施用第二級毒品罪。
    被告施用前持有第一級毒品海洛因及第二級毒品甲基安非他
    命之低度行為應為施用之高度行為所吸收，均不另論罪。被
    告先後施用第一級毒品2次及第二級毒品1次等犯行，犯意個
    別、行為互殊，應予分論併罰。又被告有犯罪事實二所示犯
    罪科刑及於97年1月26日縮刑期滿執行完畢等情，有臺灣高
    等法院被告前案紀錄表1份在卷可稽，其受徒刑之執行完畢
    後，5年以內故意再犯本件有期徒刑以上之各罪，均為累犯
    ，各應依刑法第47條第1項規定加重其刑。爰審酌被告曾因
    施用毒品經觀察、勒戒、強制戒治及經法院判處罪刑確定，
    猶未知警惕而再犯本案，足見其未徹底戒除施用毒品，惟念
    及施用毒品本質上係戕害自身健康之行為，尚未嚴重破壞社
    會秩序或侵害他人權益，且被告坦承犯行，犯後態度良好暨
    其犯罪之動機、目的、手段、國小畢業之智識程度等一切情
    狀，各量處如主文所示之刑，並定其應執行之刑。
據上論斷，應依刑事訴訟法第273條之1第1項、第299條第1項前
段，毒品危害防制條例第10條第1項、第2項，刑法第11條前段、
第47條第1項、第51條第5款，判決如主文。
本案經檢察官王輝興到庭執行職務。
中    華    民    國    98    年    8    月    31    日
                  刑事第五庭    法  官  啟夫
以上正本證明與原本無異。
如不服本判決應於收受判決後10日內向本院提出上訴書狀，並應
敘述具體理由；其未敘述上訴理由者，應於上訴期間屆滿後20日
內向本院補提理由書（均須按他造當事人之人數附繕本）「切勿
逕送上級法院」。
中    華    民    國    98    年    8    月    31    日
                                書記官  侯麗茹
附錄論罪科刑法條：
毒品危害防制條例第10條
施用第一級毒品者，處 6 月以上 5 年以下有期徒刑。
施用第二級毒品者，處3 年以下有期徒刑。


司法院資訊處製作；財團法人民間司法改革基金會備份。
